臺北高等行政法院判決
　　　　　　　　　　　　　　　　　　 93年度訴字第02584號
　　　　　　　　　　　　　　　.
原　　　告　甲○○
被　　　告　勞工保險局
代　表　人　乙○（總經理）
訴訟代理人　丙○○
　　　　　　丁○○
上列當事人間因勞保事件，原告不服行政院勞工委員會中華民國
93年6月7日勞訴字第0930014062號訴願決定，提起行政訴訟。本
院判決如下：
    主  文
原告之訴駁回。
訴訟費用由原告負擔。
　　事  實
緣原告係由凱景實業股份有限公司申報參加勞工保險之被保險人
，因雙耳聽力障礙，於民國（下同）92年1月15日檢附財團法人
私立高雄醫學大學附設中和紀念醫院（下稱高醫中和紀念醫院）
同年月10日出具之勞工保險殘廢診斷書，向被告申請普通疾病殘
廢給付，前經被告以原告於91年12月9日退職退保，並領取35個
月老年給付，所患於92年1月10日審定成殘時保險效力業已終止
，不符勞工保險條例第19條第1項規定，爰否准原告所請。原告
不服，向勞工保險監理委員會（下稱監理會）申請審議遭駁回，
嗣提起訴願時，經被告重新審查，以92年10月30日保給殘字第09
210267220號函復原告，略以其所患於91年11月8日（即91年12月
9日退職退保前）可診斷成殘，乃核定其殘廢程度符合勞工保險
殘廢給付標準表第32項第7等級，發給440日普通疾病殘廢給付，
扣除前於91年1月間已發給左耳聽障之160日殘廢給付，實發280
日計新台幣（下同）392,000元。原告仍不服，向監理會申請審
議，經該會以93年2月6日（92）保監審字第4642號審議駁回。原
告猶未甘服，提起訴願，亦遭決定駁回，遂向本院提起行政訴訟
。茲摘敘兩造訴辯意旨如次：
甲、原告方面：
一、聲明：求為判決
１、訴願決定、審議審定及原處分均撤銷。
２、命被告作成核付原告所請勞工保險殘廢給付標準表第31障害
    項目第5等級殘廢給付之處分。
３、命被告給付原告殘廢給付差額新台幣280,000元及自92年11
    月1日起至清償日止按法定利率5%計算之利息。
４、訴訟費用由被告負擔。
二、陳述：
１、依勞工保險殘廢給付標準表「內耳（兩耳）」障害系列附註
    一規定，原告因雙耳聽力障礙，於91年11月8日至92年1月7
    日門診期間，接受聽力檢查（pT/A ABR）及藥物治療，初診
    時左耳聽力喪失105分貝、右耳聽力喪失83分貝，此有高醫
    中和紀念醫院92年1月10日出具之殘廢診斷書可稽。嗣經被
    告特約專科醫師依原告就診之高醫中和紀念醫院及財團法人
    長庚紀念醫院高雄分院（下稱長庚醫院高雄分院）之複檢病
    歷資料審查結果，原告於91年11月8日已有兩側聽障，確可
    審定成殘，當時聽力檢查結果為左耳105分貝、右耳83分貝
    ，此為被告所不爭執。原告於92年1月7日在被告指定之高醫
    中和紀念醫院，經合格專科醫師診斷為雙耳聽力障礙，聽力
    損失為左耳115分貝、右耳95分貝。原告又依被告92年8月29
    日保給殘字第09210228630號函指定前往長庚醫院高雄分院
    複檢，經該分院於92年9月19日出具殘廢診斷書，可知原告
    於92年9月12日及19日複檢結果，雙耳聽力障礙右耳損失87
    分貝、左耳損失大於100分貝，確定成殘，而原告兩次純音
    聽檢，均忠實配合檢查，絕無詐聾之情形，是依上開聽力檢
    查結果，原告左耳及右耳殘廢程度均符合勞工保險殘廢給付
    標準表第31項第5等級，給付標準為640日，訴願決定未詳加
    斟酌，顯有不當。
２、原告按規定前往被告指定之醫院，經由合格專科醫師鑑定為
    雙耳重度聽障。至於為何ABR檢測結果右耳在75分貝，卻判
    定為87分貝，應為被告與指定醫院委辦項目中標準規範內或
    該標準規範未明白規定，此與原告無關，理應按殘廢診斷證
    明書之記載認定。本案經由高醫中和紀念醫院及長庚醫院高
    雄分院之合格專科醫師診斷鑑定結果相符，該兩院專科醫師
    絕對不會為虛構之鑑定事實而甘冒偽造診斷證明書換來違法
    之風險。
３、退步言，縱認應以原告92年9月19日聽性腦波誘導檢查（ABR
    ）之左耳95分貝、右耳75分貝作為認定依據，則原告左耳損
    失95分貝之殘廢程度符合勞工保險殘廢給付標準表第31項第
    5等級，另右耳損失75分貝之殘廢程度符合同表第32項第7等
    級，依上開規定，綜合其殘廢程度應按同表第31項第5等級
    ，給付標準640日核付。訴願決定就此亦未詳加審酌，顯非
    適法。訴願決定復稱原告兩耳障害之殘廢程度符合同表第32
    項第7殘廢等級云云，惟其係以監理會特約醫師審查意見表
    為據，然原告曾至高醫中和紀念醫院及長庚醫院高雄分院作
    聽力及ABR檢查，長庚醫院高雄分院92年9月19日出具之殘廢
    診斷書有記載原告有接受腦波檢查，故其所得聽檢數據應屬
    可採，是原告兩耳障害殘廢程度如何，應函詢高醫中和紀念
    醫院及長庚醫院高雄分院專科醫師之意見，以明事實，訴願
    決定未函詢調查，徒憑監理會特約醫師意見，其所為決定自
    欠允洽。
乙、被告方面：
一、聲明：求為判決駁回原告之訴，訴訟費用由原告負擔。
二、陳述：
１、按「被保險人因普通傷害或罹患普通疾病，經治療終止後，
    如身體遺存障害，適合殘廢給付標準表規定之項目，並經保
    險人自設或特約醫院診斷為永久殘廢者，得按其平均月投保
    薪資，依同表規定之殘廢等級及給付標準，1次請領殘廢補
    助費，．．。被保險人領取普通傷病給付期滿，或其所患普
    通傷病經治療1年以上尚未痊癒，如身體遺存障害，適合殘
    廢給付標準表規定之項目，並經保險人自設或特約醫院診斷
    為永不能復原者，得比照前項規定辦理。」、「保險人於審
    核殘廢給付認有複檢必要時，得另行指定醫院或醫師複檢。
    」勞工保險條例第53條及第56條分別定有明文。
２、次按勞工保險殘廢給付標準表「內耳（兩耳）」障害系列第
　　31障害項目規定：「兩耳鼓膜全部缺損或因病致聽覺機能喪
    失80分貝以上者。」為第5等級，給付標準640日；同表第32
    障害項目規定：「兩耳鼓膜大部分缺損或因病致聽覺機能喪
    失70分貝以上者。」為第7等級，給付標準440日；同障害系
    列附註一後段規定：「兩耳聽障程度不同時，應將兩耳之聽
    覺障害綜合審定，不得分別核定各耳障害等級後再提高其等
    級。如一耳適合於第33項，他耳適合第34項之障害時，綜合
    其障害程度，應按第7級審定之。」、附註二規定：「聽覺
    障害之測定，需用精密聽力計行之，其平均聽力喪失率以分
    貝表示之。」。
３、原告因雙耳聽力障礙，於92年1月15日檢附高醫中和紀念醫
    院同年月10日出具之勞工保險殘廢診斷書，向被告申請普通
    疾病殘廢給付，經被告以原告已於91年12月9日退職，並領
    取35個月（被告誤載為33個月）老年給付，其所患於92年1
    月10日審定成殘時保險效力業已終止，不符勞工保險條例第
    19條第1項規定而否准所請。原告不服，向監理會申請審議
    遭駁回，其後提起訴願時，案經被告重新審查，以原告所患
    於其退職前（即91年11月8日）即可診斷成殘，乃核定其殘
    廢程度符合勞工保險殘廢給付標準表第32項第7等級，應發
    給440日殘廢給付，扣除前於91年間已發給左耳聽障之160日
    殘廢給付，實發280日殘廢給付，並經審議審定及訴願決定
    維持在案。而本件原告平均日投保薪資為1,400元，其所請
    第31障害項目第5等級殘廢給付之給付標準為640日，扣除已
    領第33障害項目第7等級440日殘廢給付，差額為200日，故
    本件原告所請訴訟標的金額為280,000元。
４、參照勞工保險殘廢給付標準表「內耳（兩耳）」障害系列附
    註二規定，聽覺障害之測定，需用精密聽力計行之，所謂精
    密聽力計，係指施以精密儀器檢測患者對於聲音之自然反應
    ，一般而言，係進行聽性腦波誘導檢查（ABR）之數據作為
    判斷之依據。高醫中和紀念醫院出具之殘廢診斷書，其上記
    載原告初診時聽力喪失左耳105分貝、右耳83分貝，診斷殘
    廢時聽力喪失左耳115分貝、右耳95分貝，該等數據係根據
    一般純音聽力檢查而來，即係由患者根據其所聽到聲音按鍵
    反應所得之數據，依上開說明，純音聽檢數據尚難作為勞工
    保險殘廢給付標準表之聽力障害判斷依據。本案經送請被告
    所屬特約專科醫師審查，認為原告聽力喪失之記載有疑慮，
    被告乃通知原告複檢，原告前往長庚醫院高雄分院複檢後，
    該院於92年9月19日出具殘廢診斷書，該殘廢診斷書「治療
    經過」欄所載測得右耳聽障87分貝、左耳聽障大於100分貝
    ，該等數據係根據92年9月12日及同年月19日純音聽力檢查
    而來，惟依該院所作腦波誘導檢查表所得數據（ABR數據）
    ，原告聽力喪失應為左耳95分貝，右耳75分貝，故被告依標
    準表第33障害項目第7等級核付，並無違誤。
５、換言之，本件據被告特約醫師審查，認原告聽力喪失之記載
    有疑慮，應重新評估，乃依勞工保險條例第56條規定，請原
    告複檢，最後因長庚醫院高雄分院92年9月19日複檢結果，
    聽性腦波誘導檢查（ABR）左耳95分貝、右耳75分貝有反應
    ，足見高醫中和紀念醫院所出具殘廢診斷書之記載並不可採
    ，原告稱被告就此部分不爭執云云，顯然錯誤。原告復稱其
    於92年9月12日及19日兩次複檢結果，純音聽力檢查右耳損
    失87分貝、左耳損失大於100分貝云云，惟純音聽力檢查為
    一般性之檢查，非上開障害系列附註二規定之精密檢查，且
    由長庚醫院高雄分院聽性腦波誘導檢查（ABR）左耳95分貝
    、右耳75分貝，足見純音聽力檢查結果與之有所差異，是該
    分院92年9月19日出具之殘廢診斷書上雖記載原告有接受腦
    波檢查，惟其所得數據係依據92年9月12日及同年月19日純
    音聽力檢查而來，該院另有腦波誘導檢查數據（ABR數據）
    ，應足以作為原告聽力障害之判斷依據。從而，原告殘廢程
    度左耳應符合同表第33項，右耳應符合第34項，依上開障害
    系列附註一後段規定，應適用第32項第7等級，故被告所為
    處分於法並無違誤。
    理  由
一、按「被保險人因普通傷害或罹患普通疾病，經治療終止後，
    如身體遺存障害，適合殘廢給付標準表規定之項目，並經保
    險人自設或特約醫院診斷為永久殘廢者，得按其平均月投保
    薪資，依同表規定之殘廢等級及給付標準，1次請領殘廢補
    助費，．．。被保險人領取普通傷病給付期滿，或其所患普
    通傷病經治療1年以上尚未痊癒，如身體遺存障害，適合殘
    廢給付標準表規定之項目，並經保險人自設或特約醫院診斷
    為永不能復原者，得比照前項規定辦理。」、「保險人於審
    核殘廢給付認為有複檢必要時，得另行指定醫院或醫師複檢
    。」勞工保險條例第53條及第56條分別定有明文。次按勞工
    保險條例第53條附表即勞工保險殘廢給付標準表「耳」障害
    系列第31障害項目規定：「兩耳鼓膜全部缺損或因病致聽覺
    機能喪失80分貝以上者。」為第5殘廢等級，給付標準640日
    ；同表第32障害項目規定：「兩耳鼓膜大部分缺損或因病致
    聽力損失70分貝以上者。」為第7殘廢等級，給付標準440日
    ；同表第33障害項目規定：「一耳鼓膜全部缺損或其他病變
    致聽覺機能喪失80分貝以上者。」為第10殘廢等級，給付標
    準220日；同表第34障害項目規定：「一耳鼓膜大部分缺損
    或因病致聽力機能損失70分貝以上者。」為第11殘廢等級，
    給付標準160日；同障害系列附註一後段規定：「兩耳聽覺
    障害程度不同時，應將兩耳之聽覺障害綜合審定，不得分別
    核定各耳障害等級後再提高其等級。如一耳適合第33項，他
    耳適合第34項之障害時，綜合其障害程度，應按第32項第7
    級審定之。」；同障害系列附註二規定：「聽覺障害之測定
    ，需用精密聽力計（Audiometer）行之，其平均聽力喪失率
    以分貝表示之。」。
二、本件原告係由凱景實業股份有限公司申報參加勞工保險之被
    保險人，因雙耳聽力障礙，於92年1月15日檢附高醫中和紀
    念醫院同年月10日出具之勞工保險殘廢診斷書，向被告申請
    普通疾病殘廢給付，前經被告以原告於91年12月9日退職退
    保，並領取35個月老年給付，所患於92年1月10日審定成殘
    時保險效力業已終止，不符勞工保險條例第19條第1項規定
    ，爰否准原告所請。原告不服，向監理會申請審議遭駁回，
    嗣提起訴願時，經被告重新審查，以92年10月30日保給殘字
    第09210267220號函復原告，略以其所患於91年11月8日（即
    91年12月9日退職退保前）可診斷成殘，乃核定其殘廢程度
    符合勞工保險殘廢給付標準表第32項第7等級，發給440日普
    通疾病殘廢給付，扣除前於91年1月間已發給左耳聽障之160
    日殘廢給付，實發280日計392,000元。原告仍不服，循序起
    訴主張其申請時所提高醫中和紀念醫院92年1月10日出具之
    勞工保險殘廢診斷書，及複檢後長庚醫院高雄分院92年9月
    19日出具之殘廢診斷書，兩耳聽力障害均達喪失聽力80分貝
    以上，符合第31障害項目第5殘廢等級之殘廢給付標準，被
    告應准其所請殘廢給付（詳如事實欄所載）云云。惟查：
１、勞工保險殘廢給付標準表「耳」障害系列附註二規定，聽覺
    障害之測定，需用精密聽力計（Audiometer）行之，而所謂
    精密聽力計，係指施以精密儀器檢測患者對於聲音之自然反
    應，一般而言，係以進行聽性腦波誘導檢查（ABR）之數據
    作為判斷之依據；至一般純音聽力檢查，則由患者根據其所
    聽到聲音按鍵反應所得之數據，並非上開標準表「耳」障害
    系列附註二所謂用精密聽力計所行之測定，是純音聽檢數據
    尚難作為勞工保險殘廢給付標準表之聽力障害判斷依據。
２、原告於92年1月15日向被告申請普通疾病殘廢給付時所提出
    之高醫中和紀念醫院同年月10日出具之勞工保險殘廢診斷書
    ，略載：「就醫經過（曾就診之其他院所名稱及時間）：1.
    前屏東空軍醫院；2.高雄市阮綜合醫院；3.衛生署屏東醫院
    ；4.屏東寶建醫院」「傷病名稱：雙耳聽力障礙」「治療經
    過：病患因上述疾病於門診期間接受聽力檢查（PTA ABR）
    及藥物治療」「初診日期：91年11月8日」「門診診療期間
    ：自91年11月8日至92年1月7日共門診6次」「殘廢部位：雙
    耳」「其他既往症及殘廢部位與程度（空白）」「初診時聽
    力喪失：左耳105分貝、右耳83分貝」「診斷殘廢時聽力喪
    失：左耳115分貝、右耳95分貝」「治療終止診斷殘廢日期
    （症狀固定）：92年1月10日」等語。上開殘廢診斷書所載
    原告初診時聽力喪失左耳105分貝、右耳83分貝，診斷殘廢
    時聽力喪失左耳115分貝、右耳95分貝，該等聽檢數據係由
    一般純音聽力檢查而來，有高醫中和紀念醫院92年3月11日
    出具原告於91年11月8日、92年1月7日分別測定之一般純音
    聽力檢查報告在卷足憑，依上開說明，純音聽檢數據尚難作
    為勞工保險殘廢給付標準表之聽力障害判斷依據。然依卷附
    高醫中和紀念醫院92年3月11日出具原告於91年12月24日用
    精密聽力計所行之測定結果【即聽性腦波誘導檢查（ABR）
    之數據】，可知原告右耳聽閾值為70分貝，但無左耳聽閾值
    之報告。
３、被告於原告提起訴願時，為慎重計，將原告申請書件、高醫
    中和紀念醫院92年1月10日出具之勞工保險殘廢診斷書、92
    年3月11日出具之原告聽檢報告，及原告相關病歷資料等，
    送請其特約專科醫師綜合審查，審查意見明載：「91.11.8
    已有兩側聽障，確可審定成殘。但90.8.25於署立屏東醫院
    聽檢結果為左70分貝、右35分貝；而91.11.8高醫純音聽檢
    結果卻為左105分貝、右83分貝，相隔1年多，無特殊原因，
    聽力急轉直下，ABR結果右側70分貝有明顯反應，因此91.11
    .8之純音聽檢結果可信度須高度存疑。宜重行進行聽力評估
    。」等語，有該審查意見表影本附原處分卷可稽。被告乃以
    92年8月29日保給殘字第09210228630號函請原告前往長庚醫
    院高雄分院複檢，嗣經長庚醫院高雄分院於92年9月19日出
    具勞工保險殘廢診斷書，略載：「傷病名稱：雙耳聽障」「
    治療經過：病患因上述病狀於92.9.12及92.9.19接受聽力檢
    查及腦波檢查，測得右耳聽障87分貝，左耳聽障大於100分
    貝」「初診日期：85年10月17日」「門診診療期間：自85年
    10月17日至92年9月19日共門診8次」「殘廢部位：聽覺」「
    其他既往症及殘廢部位與程度（空白）」「初診時聽力喪失
    ：左耳79分貝、右耳21分貝」「診斷殘廢時聽力喪失：左耳
    大於100分貝、右耳87分貝」「治療終止診斷殘廢日期（症
    狀固定）：92年9月19日」等語。上開殘廢診斷書所載原告
    診斷殘廢時聽力喪失左耳大於100分貝、右耳87分貝，該等
    聽檢數據係由一般純音聽力檢查而來，有長庚醫院高雄分院
    92年9月12日及同年月19日分別測定之聽力檢查表在卷可按
    ，依前揭說明，純音聽檢數據不得作為勞工保險殘廢給付標
    準表之聽力障害判斷依據。然依卷附長庚醫院高雄分院92年
    9月19日用精密聽力計所行之測定結果【即聽性腦波誘導檢
    查（ABR）之數據】，可知原告聽力喪失應為左耳95分貝、
    右耳75分貝。
４、案經被告將上開資料（包含原告至長庚醫院高雄分院複檢之
    殘廢診斷書、聽力檢查表及腦波誘導檢查表），送請其特約
    專科醫師審查，審查意見明載：「一、91.11.8已呈兩側聽
    障，此應無疑義。二、長庚複檢結果ABR左側95分貝、右側
    75分貝有反應，此與其兩次純音聽檢不符，且兩次純音聽檢
    中有1次呈詐聾反應，陳先生之忠實配合度有疑義；宜再重
    新評估聽力。」等語，有該審查意見表影本附原處分卷可稽
    。嗣原告不服被告所為處分，申請審議時，亦據監理會送請
    其特約專科醫師審查，審查意見明載：「依高雄長庚醫院、
    高雄醫學大學中和醫院等多家醫院之聽力檢查及ABR檢查，
    最近1次92年9月19日聽性腦波誘導檢查（ABR），右耳75分
    貝、左耳95分貝為其閾值。本例符合32項第7等級之給付標
    準。」等語，亦有該審查意見表附審議卷可佐。從而，本件
    被告依原告在長庚醫院高雄分院92年9月19日用精密聽力計
    所行之測定結果【即聽性腦波誘導檢查（ABR）之數據】－
    左耳聽力喪失95分貝、右耳聽力喪失75分貝，認定原告殘廢
    程度左耳適合殘廢給付標準表第33項，右耳適合同表第34項
    之障害，依據「耳」障害系列附註一後段規定，綜合其障害
    程度，應按第32項第7級審定之，其處分於法並無違誤。
５、又原告提起本件訴訟時，被告再次將相關資料，送請其特約
    專科醫師審查，審查意見明載：「（一）高醫92.3.11之ABR
    右側聽閾值為70分貝（但無左側之報告）。ABR之判讀係以
    最小刺激音仍能誘發出該耳之第5波為該耳之"聽閾值"，而
    此聽閾值為"客觀"之電生理數據，無法造假，一般與"主觀"
    之純音聽力檢查報告中之2000Hz～4000Hz之聽力值相當，誤
    差應在10分貝以內，且一般ABR數據要比上述數值要高。由
    於純音聽力檢查係受測者"主觀"之反應，其所得數據之準確
    性有賴受測者之"忠實配合"，若其存心詐聾，所得之數據將
    不可信。因此吾人要判斷純音聽力檢查是否可信，才會要求
    兩次不同日期，但相距不遠之純音聽力檢查報告，利用其再
    現性判斷其準確度（一般誤差應小於10分貝），並配合上述
    之客觀性ABR聽閾值數據，來判斷被保險人申請殘廢給付之
    聽檢數據是否可信，有否誇大之情事。（二）長庚醫院之兩
    次純音聽檢報告為：92.9.12純音聽檢值：左108分貝、右
    87分貝（此次2000～4000Hz之聽閾值分別為左110分貝、右
    100～105分貝）。92.9.19左120分貝以上、右110分貝（
    此次2000～4000Hz之聽閾值：左120分貝、右110分貝），且
    該次之SRT（speech reception threshold語言聽閾值）左
    右均為85分貝，均與其純音聽檢值不符（此誤差亦應小於10
    分貝）。上面兩次之一致性極差，尤其右側分別為87分貝－
    110分貝，可見之可信度極差，故曰92.9.19為明顯詐聾反
    應。而、兩次2000～4000Hz之聽閾值均與ABR聽閾值：
    左95分貝、右75分貝，誤差過大，且ABR聽閾值均小於它們
    ，因此才會推斷、兩次之可信度均不足。（三）聽閾值
    ：耳朵所能聽到之最小聲音，以分貝為單位，亦可在不同頻
    率測出個別頻率之聽閾值。」等語，復有該審查意見表附原
    處分卷可稽，益證本件被告依據原告於92年9月19日在長庚
    醫院高雄分院所作聽性腦波誘導檢查（ABR）之數據－左耳
    聽力喪失95分貝、右耳聽力喪失75分貝，認定原告殘廢程度
    應按第32項第7級審定之，經核並無不洽，從而，原告主張
    其殘廢程度應按第31項第5級審定云云，尚乏依據。
三、綜上所述，本件原處分並無違誤，審議審定及訴願決定遞予
    維持，俱無不合。原告猶執前詞訴請撤銷，暨請求判命被告
    作成核付原告所請勞工保險殘廢給付標準表第31障害項目第
    5等級殘廢給付之處分，並給付原告殘廢給付差額新台幣280
    ,000元及自92年11月1日起至清償日止按法定利率5%計算之
    利息，均為無理由，應予駁回。
據上論結，本件原告之訴為無理由，爰依行政訴訟法第98條第3
項前段，判決如主文。
中    華    民    國    94    年     7    月     7    日
                        第六庭審判長法  官  林樹埔
                                    法  官  陳鴻斌
                                    法  官  曹瑞卿
上為正本係照原本作成。
如不服本判決，應於送達後20日內，向本院提出上訴狀並表明上
訴理由，如於本判決宣示後送達前提起上訴者，應於判決送達後
20日內補提上訴理由書（須按他造人數附繕本）。
中    華    民    國    94    年     7    月     7    日
            　　　　　　　　　 　 　書記官  方偉皓
